臺灣臺中地方法院民事判決
110年度訴字第1830號
原      告  王永柳
被      告  徐玉嬌
訴訟代理人  謝宜成  律師
上列當事人間給付仲介費事件，本院於民國110年12月2日言詞辯
論終結，判決如下：
    主      文
原告之訴駁回。
訴訟費用由原告負擔。
    事實及理由
一、原告主張：原告於民國110年1月初接受被告口頭委託，仲介
    購買訴外人蒝富有限公司(下稱蒝富公司)所有坐落臺中市○
    區○○段00地號土地(下稱系爭土地)及其上門牌號碼臺中市○
    區○○街000號房屋(下稱系爭房屋)。嗣蒝富公司與被告於110
    年1月20日在張連峰地政士之事務所，正式簽立不動產買賣
    契約書(下稱系爭契約)，完成上開不動產之買賣，成交總價
    為新臺幣(下同)2508萬元，被告並同意給付原告依成交價2%
    即501600元之服務費。詎被告於簽約隔日即110年1月21日，
    以網路上無公信力之不實資料，主張系爭房屋曾為凶宅，要
    求解除系爭契約。原告查訪後，告知系爭房屋並非凶宅，並
    提供查證資料為佐證，並要求被告照常履行系爭契約，並表
    明照收仲介費，然被告執意不履行契約，並於110年1月26日
    寄發臺中旱溪郵局第13、14號存證信函予蒝富公司及原告，
    表明解除系爭契約，蒝富公司為免橫生枝節，同意沒收被告
    所支付之5萬元定金充作違約賠償金，授權原告於110年1月2
    9日在張連峰地政士之事務所與被告合意解除系爭契約。惟
    原告已完成居間服務，仲介被告與蒝富公司成立買賣契約，
    不因被告嗣後與蒝富公司合意解除契約而生影響，爰依民法
    第568條及兩造間居間協議，請求被告給付501600元，及自
    起訴狀繕本送達翌日起至清償日止，按年息5%計算之利息。
二、被告則以：系爭契約附件中，由賣方及仲介確認勾選之「建
    物現況確認書」，其中第7項：「本建物是否曾發生兇殺、
    自殺或一氧化碳中毒致死之情事？」，渠等確認勾選：「持
    有期間『否』、持有前『確認無上列情事』」，亦即保證非凶宅
    ，被告乃簽定系爭契約。詎被告嗣後發現系爭房屋為凶宅，
    原告違反民法第571條規定，自不得向被告請求仲介費。且
    被告發現系爭房屋為凶宅後，已與賣方、代書、仲介人(即
    原告)四方共同合意解除系爭契約，系爭契約既經四方共同
    簽署解除，則應溯及訂約時失其效力，與自始未訂契約同，
    原告於系爭契約解除時，兼有仲介人暨賣方代表人之身分，
    並未排除其仲介人之身分解約，即放棄仲介費等語置辯，請
    求駁回原告之訴。
三、居間人違反其對於委託人之義務，而為利於委託人之相對人
    之行為，或違反誠實及信用方法，由相對人收受利益者，不
    得向委託人請求報酬及償還費用，民法第571條定有明文。
    原告主張仲介被告購買蒝富公司所有系爭房屋及土地，被告
    同意給付原告501600元服務費之事實，固據其提出系爭契約
    、建物現況確認書等件為證。該建物現況確認書物第7項明
    載：「本建物(專有部分)是否曾發生兇殺、自殺或一氧化碳
    中毒致死之情事？」，於⑴於產權持有期間勾選「否」曾發
    生上列情事，於⑵於產權持有前，賣方：勾選「確認無上列
    情事」，亦即原告及賣方向被告確認系爭房屋未發生兇殺、
    自殺或一氧化碳中毒致死之情事。惟證人林瑞義於110年12
    月2日本院言詞辯論時結證：「法官問：系爭房屋142號，你
    是否住在附近？答：我住149號。」、「法官問：有無當過
    里長？答：是，91-102年當里長」、「法官問：系爭房屋是
    否為凶宅？答：92年發生凶宅，是上吊的，往生者姓徐。」
    、「法官問：後來改成廟？答：對。」、「原告問：你有親
    眼看到？答：警察通報我，我到時人已經送走，我有到現場
    ，警察跟周遭的人都說，因為我是里長，所以警察通報我，
    我有去關心往生者的家屬。」，被告提出之本院公告(第一
    次拍賣)備註三亦記載：「本件拍賣建物(指系爭房屋)現由
    第三人占有作為宮廟使用，指定後不點交。依轄區警局函覆
    稱建物無非自然死亡之情事，但據債權人稱建物『有』非自然
    死亡之情事，請應買人查明注意。…」，是被告抗辯系爭房
    屋為凶宅之事實，堪信為真實。而證人丁玉梅於110年10月2
    1日本院言詞辯論時結證：「法官問：買賣的房子是否為凶
    宅？答：住在附近的人都知道是凶宅」，可見系爭房屋是否
    為凶宅，不難查知。原告既約定501600元服務費為被告媒介
    系爭房屋及土地之買賣，即應就系爭房屋及土地有無發生影
    響居住安寧租售不易之瑕疵問題，善盡調查義務，原告未為
    調查，自難諉責，已違誠信義務，自不得向被告收取仲介報
    酬。從而，原告依民法第568條及兩造間居間協議，請求被
    告給付501600元，及自起訴狀繕本送達翌日起至清償日止，
    按年息5%計算之利息，即屬無據，應予駁回。
四、本件事證已臻明確，兩造其餘攻擊防禦方法或舉證，經審酌
    後，認與判決結果不生影響，爰不逐一論列。
五、訴訟費用負擔之依據：民事訴訟法第78條。
中　　華　　民　　國　　110 　年　　12　　月　　30　　日
                  民事第三庭    法  官  劉正中　
正本係照原本作成。
如對本判決上訴，須於判決正本送達後20日內向本院提出上訴狀
(須附繕本)。如委任律師提起上訴者，應一併繳納上訴審裁判費
。
中　　華　　民　　國　　110 　年　　12　　月　　30　　日
                                書記官  吳克雯